臺灣桃園地方法院刑事判決
公　訴　人　臺灣桃園地方法院檢察署檢察官
被　　　告　乙○○　男　四十六.
上列被告因公共危險案件，經檢察官提起公訴（九十三年度偵字
第九七一四號），本院判決如下：
    主  文
乙○○無罪。
    理  由
一、公訴意旨略以：被告乙○○基於概括犯意，連續於如附表所
    示時間、地點，放火燒燬如附表所示之他人所有物，致生公
　　共危險，經警獲報前往處理，發現被告躺臥在火災現場旁，
　　始查悉上情。案經臺中縣警察局東勢分局報請臺灣臺中地方
  　法院檢察署檢察官呈請臺灣高等法院檢察署檢察長移轉臺灣
　　新竹地方法院檢察署檢察官偵辦，復經臺灣新竹地方法院檢
    察署檢察官呈請臺灣高等法院檢察署檢察長核轉臺灣桃園地
    方法院檢察署檢察官偵查後，認被告涉有刑法第一百七十五
    條第一項之放火燒燬他人所有物罪嫌等語。
二、按犯罪事實應依證據認定之，無證據不得認定其犯罪事實；
    不能證明被告犯罪者，應諭知無罪之判決，刑事訴訟法第一
    百五十四條第二項、第三百零一條第一項分別定有明文。次
    按認定被告有罪之事實，應憑證據，如未能發現相當之證據
    ，或證據不足以證明，自不能以推測或擬制之方法，以為裁
    判之基礎；且認定犯罪事實所憑之證據，其為訴訟上之證明
    ，須達於通常一般人均不致有所懷疑，而得確信其為真實之
    程度者，始得據為有罪之認定，倘其證明尚未達到此一程度
    而有合理之懷疑存在時，尚難為有罪之認定基礎；苟積極證
    據不足以為不利於被告事實之認定，即應為有利於被告之認
    定，更不必有何有利之證據（最高法院三十年上字第八一六
    號、四十年台上字第八六號、七十六年台上字第四九八六號
    判例參照）。
三、公訴意旨認被告乙○○涉有前揭犯行，無非以(1)被告供稱曾
    在案發現場出入等語，(2)被害人子○○、癸○○、戊○○、
    己○○、庚○○等人陳述如附表所示之物遭燒燬等情，(3)查
    獲單位臺中縣警察局東勢分局東勢派出所員警製作報告書指
    出被告於火災時，在現場附近之事實，(4)臺中縣消防局火災
    調查報告書指出本件起火原因係人為蓄意連續縱火所致，(5)
    依火災位置圖顯示遭縱火之時間密接、地點鄰近，(6)依現場
    錄影帶翻拍照片顯示，被告於案發時間出現在案發地點之事
    實，為其所憑。然訊據被告則堅決否認前述犯行，辯稱伊並
    沒有放火燒燬如附表所示之物等語。
四、經查：
（一）如附表所示之地點，於九十二年九月三十日凌晨一時十一
      分起，約一、二十分鐘內，分別有火警之發生，並造成如
      附表所示之物燒燬等情，業據證人即承辦員警辛○○、丁○○、甲○○、丙○○、壬○○等人到庭結證屬實（詳見
      本院九十三年十一月十六日及九十三年十二月十四日審判
      筆錄），並有刑案現場位置圖（查該圖下方之案發時間誤
      載為九十二年九月三十日零時十二分許，此部分業經證人
      辛○○、丁○○到庭證述屬實，見本院卷第七七、八二頁
      ）、員警丙○○、壬○○製作之職務報告書各一份暨現場
      照片十二張在卷可資佐證（見臺灣臺中地方法院檢察署九
      十二年度偵字第二二三七二號卷第三四、三五、四三至四
      八頁），另上開火災原因，經臺中縣消防局調查後，認本
      件連續火災位於臺中縣東勢鎮，短短一、二十分鐘內共有
      六處地點受燒，研判本案起火原因係人為蓄意連續縱火所
      致等語確實，此有該局檔案號碼ＬＯ三Ｉ三○Ｂ一號調查
      報告書一份附卷可考（見前卷第五二至七六頁），是上述
      之情節，堪認屬實。
（二）惟附表所示之被害人子○○、癸○○、戊○○、己○○及
      庚○○等人或陳述：不知發生火警，火災時未在現場，沒
      有看到任何可疑之縱火對象，或陳稱：不知起火原因，未
      發現可疑人物等語屬實（見前卷第一八頁背面、二○頁背
      面、二二頁背面、二五頁背面、二八頁背面），故由上揭
      被害人之陳述，僅可確定其等所有如附表所示之物遭燒燬
      ，尚難認定係由被告縱火所致。
（三）又員警接獲火警報案抵達如附表所示編號六之火災現場即
      中和巷十二號時，據圍觀民眾告知被告在起火點斜對面之
      中和巷二十九號騎樓下醉倒在地，於是將被告叫起，並向
      被告詢問是否為其放火及有無看到何人放火等語，然被告
      僅稱其在該處睡覺，事後員警即將被告帶回警局留置，並
      向附近居民查詢，查無被告直接涉案之依據，遂將被告釋
      放等情，業據證人丙○○、壬○○到庭證述在卷（見本院
      卷第一○二、一○三頁、一○六頁），並與被告於警詢時
      陳述之情節相符（見臺灣臺中地方法院檢察署九十二年度
      偵字第二二三七二號卷第一六頁背面），是由查獲當時之
      情形觀之，亦無積極證據足認前揭縱火案件，係由被告所
      為。
（四）另被告於案發當晚係穿著深色有白點之上衣及深色長褲，
      此有被告經警帶回警局所拍攝之照片二幀在卷可查（見前
      卷第三六頁），而由刑案現場位置圖及前述火災調查報告
      書所載得知，本件連續縱火案之地點，係集中在臺中縣東
      勢鎮中寧里，案發後，經警調閱設置於臺中縣東勢鎮○○
      路與第五橫街路口監視器錄影帶發現，曾有與被告穿著相
      同之男子，案發當晚在該監視器下來回經過，於是警方即
      懷疑前開縱火案，係被告所為一節，業據證人即員警辛○○結證在卷（見本院卷第七六頁），並經本院查明屬實，
      有臺中縣警察局東勢分局九十三年十月二十六日東警刑字
      第○九三○○○九九一三號函在卷可查（見本院卷第五二
      頁），然前開刑案現場位置圖，係警方依據遭縱火地點而
      繪製之地圖，並非被告主動向警方坦承縱火而繪製，亦經
      證人辛○○證述詳實（見本院卷第七六頁），是由前述刑
      案現場位置圖亦無從證明本案與被告有何關係。且本案遭
      縱火之地點共有六處（如附表所示），縱由被告為警查獲
      時，係倒臥在中和巷二十九號騎樓下之情節，而認定被告
      曾走過中和巷，然亦無其他證據可推認被告曾路過三民街
      及中盛巷之放火地點（即附表編號三、四、五），更遑論
      該三處之放火行為，是否係由被告所為，此觀之前開刑案
      現場位置圖自明。此外，前開路口監視器所錄之影像，經
      本院當庭勘驗，其結果僅為案發當晚在監視器設置之豐勢
      路與第五橫街路口，曾出現過與被告當晚穿著相同之男子
      走過監視器下之景像，並無其他足以認定被告涉有著手本
      案放火行為之錄影畫面，此有本院九十三年十一月一日準
      備程序筆錄在卷可按（見本院卷第六○頁），證人辛○○
      雖證述由前開錄影畫面可看到被告進入豐勢路四百五十九
      號之工地內（即附表編號一之地點）等語（見本院卷第七
      六頁），姑不論前開影像於本院勘驗時未能明確看及，縱
      令屬實，亦僅可認定被告有進入該工地之事實，尚無從逕
      自推認附表編號一所示之放火燒燬他人所有物之犯行，確
      係被告所為，是該部分之犯行，亦無由逕認係被告所為。
      至於附表編號二、六之縱火，依本案現有之證據，至多僅
      足認定被告曾於案發當晚有路過該處，自無從以此推認前
      開火災，係由被告放火所致。
五、綜上所述，本件並無積極證據足資認定附表所示放火之犯行
    ，係被告所為，自不能以推測或擬制之方法，以為裁判之基
    礎，是被告辯稱本案並非伊所放火等語，堪予採信。此外，
    又查無其他積極事證足認被告涉有本件犯行，自應由本院依
    法諭知無罪之判決。
據上論斷，應依刑事訴訟法第三百零一條第一項，判決如主文。
本案經檢察官簡志祥到庭執行職務。
中　　華　　民　　國　九十四　年　　一　　月　 十八 　日
                  刑事第八庭  審判長法　官　  曾家貽
                                    法　官    陳彥宏
                                    法　官    吳為平
以上正本證明與原本無異。
如不服本判決，應於送達後十日內，向本院提出上訴狀。
                                    書記官    賴朱梅
中　　華　　民　　國　九十四　年　　一　　月　 二十   日
附表：
┌──┬─────┬─────┬─────┬────────┬─────┐
│編號│  時間    │  地點    │  被害人  │    損失情形    │   備註   │
├──┼─────┼─────┼─────┼────────┼─────┤
│ 一 │九十二年九│臺中縣東勢│ 臨時工地 │工地內圍籬帆布架│          │
│    │月三十日凌│鎮○○路四│          │、木條燒燬。    │          │
│    │晨一時十一│百五十九號│          │                │          │
│    │分起至其後│前。      │          │                │          │
│    │約一、二十│          │          │                │          │
│    │分鐘內。  │          │          │                │          │
├──┼─────┼─────┼─────┼────────┼─────┤
│ 二 │  同上    │臺中縣東勢│子○○    │早餐檯帆布及餐盒│          │
│    │          │鎮○○路四│          │等物燒燬。      │          │
│    │          │百六十五號│          │                │          │
│    │          │前。      │          │                │          │
├──┼─────┼─────┼─────┼────────┼─────┤
│ 三 │  同上    │臺中縣東勢│癸○○    │車號ＫＤＮ─五七│          │
│    │          │鎮○○街一│          │八號機車座椅燒燬│          │
│    │          │百九十五號│          │，油箱燻黑。    │          │
│    │          │前。      │          │                │          │
├──┼─────┼─────┼─────┼────────┼─────┤
│ 四 │  同上    │臺中縣東勢│戊○○    │車號ＴＯ─六九二│          │
│    │          │鎮中盛巷八│          │二號自用小客車車│          │
│    │          │號。      │          │頂、引擎蓋、右前│          │
│    │          │          │          │輪燒燬。        │          │
├──┼─────┼─────┼─────┼────────┼─────┤
│ 五 │  同上    │臺中縣東勢│庚○○    │車號ＴＫＣ─八七│          │
│    │          │鎮中盛巷十│          │六機車車身、車座│          │
│    │          │號前。    │          │前段燒燬。      │          │
├──┼─────┼─────┼─────┼────────┼─────┤
│ 六 │  同上    │臺中縣東勢│己○○    │車號ＥＸＣ─七八│          │
│    │          │鎮中和巷十│          │八號機車車把手、│          │
│    │          │二號旁。  │          │前輪燒燬。      │          │
└──┴─────┴─────┴─────┴────────┴─────┘
